臺灣花蓮地方法院刑事判決　　　　　　　 99年度易字第491號
公　訴　人　臺灣花蓮地方法院檢察署檢察官
被　　　告　邱俊勝
上列被告因詐欺案件，經檢察官提起公訴（99年度偵字第1201號
、第716號、第1462 號），及移送併辦（臺灣桃園地方法院檢察
署100年度偵字第4680 號），被告於準備程序中為有罪之陳述，
本院合議庭裁定由受命法官獨任進行簡式審判程序，判決如下：
    主  文
邱俊勝幫助犯詐欺取財罪，累犯，處有期徒刑伍月，如易科罰金
，以新臺幣壹仟元折算壹日。
    事  實
一、邱俊勝前曾因詐欺案件，經臺灣桃園地方法院判處有期徒刑
    6月確定，於民國98年4月13日執行完畢。詎仍不知悔改，明
    知提供他人自身所有申辦之行動電話門號，有遭作為詐騙集
    團詐騙工具使用之可能，竟仍基於幫助詐欺之不確定犯意，
    於98年7月12 日，由真實姓名年籍不詳自稱「周偉風」之成
    年男子陪同，前往花蓮縣花蓮市某通訊行，申辦0000000000
    號之行動電話門號後，即將上述門號交予「周偉風」，並獲
    取新臺幣（下同）250 元之報酬。嗣該詐騙集團成員，取得
    上開門號後，(一)旋於98年7月19日20 時許，以在奇摩拍賣網
    站佯販售數位相機，致使楊富山陷於錯誤下標。嗣再由集團
    成員以上開邱俊勝所提供之行動電話門號撥打電話予楊富山
    聯繫指示匯款，楊富山依其指示於98年7月20日12時9分許匯
    款4,000 元至詐騙集團所提供之人頭帳戶內後，因遲未收到
    貨品，經再撥打上開行動電話時已停止使用，楊富山始知受
    騙；(二)於98年7月18日23 時許，以在露天拍賣網站佯以販售
    數位相機，使唐瑋汝陷於錯誤下標購買。嗣再由集團成員以
    上開邱俊勝所提供之行動電話門號撥打電話與唐瑋汝聯絡匯
    款，後唐瑋汝依指示於當日晚間以網路匯款7,000 元至詐騙
    集團所提供之人頭帳戶內，嗣因遲未收到貨品，經再撥打上
    開行動電話時已停止使用，唐瑋汝始知受騙。(三)於98年7月2
    1日21 時許，以在露天拍賣網站，佯以販售筆記型電腦，使
    陳光貴陷於錯誤下標購買。嗣再由集團成員以上開邱俊勝所
    提供之行動電話門號撥打電話與陳光貴聯絡匯款，後陳光貴
    依指示轉帳匯款7,000 元至詐騙集團所提供之人頭帳戶內，
    因遲未收到貨品，經再撥打該行動電話已停止使用，陳光貴
    始知受騙。(四)於98年7月20日18 時許，以在奇摩拍賣網路佯
    以販售手機，使周邦威陷於錯誤而下標購買。嗣集團成員並
    使用上開邱俊勝所提供之行動電話門號與周邦威聯繫付款，
    後周邦威依指示於98年7月21日16 時許匯款15,000元至詐騙
    集團所提供之人頭帳戶內，惟因遲未收到貨品，經撥打該行
    動電話已停止使用，周邦威始知受騙。而邱俊勝以此方式幫
    助該詐欺集團以詐術取得他人金錢。
二、案經陳光貴訴由臺北縣政府警察局永和分局報告臺灣板橋地
    方法院檢察署、唐瑋汝訴由臺南縣警察局歸仁分局後由臺灣
    臺東地方法院檢察署及臺中縣警察局烏日分局報告臺灣臺中
    地方法院檢察署後分別呈請臺灣高等法院檢察署及臺灣高等
    法院花蓮分院檢察署令轉臺灣花蓮地方法院檢察署檢察官偵
    查起訴及臺灣桃園地方法院檢察署檢察官移請併辦。
    理  由
一、上開犯罪事實，業據被告邱俊勝於偵查中及本院審理時均坦
    承不諱。核與證人楊富山、唐瑋汝、陳光貴、周邦威於警詢
    時之指訴相符。此外，復有轉帳匯款單4 份、存摺交易往來
    明細查詢、被告通聯調閱查詢單在卷可稽，堪認被告自白與
    事實相符，應依法論科。
二、按刑法上之幫助犯，係對於犯罪與正犯有共同之認識，而以
    幫助之意思，對於正犯資以助力，而未參與實施犯罪之行為
    者而言，最高法院75年度台上字第1509號、88年度台上字第
    1270號判決可資參照。是以，如未參與實施犯罪構成要件之
    行為，而係出於幫助之意思提供助力，即屬幫助犯，而非共
    同正犯。被告提供0000000000號之行動電話門號幫助詐欺，
    核其所為，係犯刑法第30條第1項、刑法第339條第1 項之幫
    助詐欺取財罪，爰依刑法第30條第2 項規定按正犯之刑減輕
    之。又被告以一幫助行為提供上開行動電話門號，幫助詐欺
    集團侵害被害人楊富山、唐瑋汝、陳光貴、周邦威4 人之財
    產法益，係一行為觸犯數罪名，為想像競合犯，僅論以一罪
    。檢察官雖未就被告幫助詐欺被害人周邦威部分提起公訴，
    惟該部分既屬想像競合犯之關係，則檢察官就犯罪事實一部
    起訴者，其效力及於全部，且此部分既經檢察官函請併辦，
    本於審判不可分之原則，本院自應併予審究。查被告前曾因
    詐欺案件，經臺灣桃園地方法院判處有期徒刑6月確定，於9
    8年4月13日執行完畢，有臺灣高等法院被告前案紀錄表在卷
    可憑，被告受有期徒刑執行完畢後，5 年以內故意再犯本件
    有期徒刑以上之罪，為累犯，應依刑法第47條第1 項規定加
    重其刑。爰審酌被告已有詐欺之前科紀錄，素行不佳，本案
    又再次交付上開行動電話門號予詐欺集團使用，實際上助長
    詐騙財產犯罪之風氣，並造成許多無辜民眾受騙而受有金錢
    損失，應為當今社會詐財事件發生根源之一，不僅擾亂金融
    交易往來秩序，且亦因被告提供電話予他人使用，致使執法
    人員難以追查該詐騙集團之真實身分，復參酌其智識程度、
    被害人所受損害之金額，以及事後坦承犯行等一切情狀，量
    處如主文所示之刑，並諭知易科罰金之折算標準。
據上論斷，應依刑事訴訟法第273條之1第1項、第299條第1 項前
段，刑法第339條第1項、第30條第1項前段、第2項、第55條、第
47條第1項、第41條第1項前段，刑法施行法第1條之1，判決如主
文。
本案經檢察官陳玫琪到庭執行職務。
中    華    民    國   100    年    4     月    29    日
                  刑事第一庭    法  官  林恒祺
以上正本證明與原本無異。
如不服本判決應於收受送達後10日內向本院提出上訴書狀，並應
敘述具體理由。其未敘述上訴理由者，應於上訴期間屆滿後20日
內向本院補提理由書(均須按他造當事人之人數附繕本)「切勿逕
送上級法院」。告訴人或被害人如對於本判決不服者，應具備理
由請求檢察官上訴，其上訴期間之計算係以檢察官收受判決正本
之日期為準。
中    華    民    國   100    年    4     月    29    日
                                書記官
附錄本案論罪科刑法條：
中華民國刑法第339條
意圖為自己或第三人不法之所有，以詐術使人將本人或第三人之
物交付者，處5年以下有期徒刑、拘役或科或併科1千元以下罰金
。
以前項方法得財產上不法之利益或使第三人得之者，亦同。
前二項之未遂犯罰之。